【裁判字號】    98,抗,288
【裁判日期】    990111
【裁判案由】    本票裁定
【裁判全文】
臺灣臺中地方法院民事裁定               98年度抗字第288號
抗  告  人  乙○○
相  對  人  甲○○
上列抗告人因與相對人甲○○間本票聲請強制執行事件，抗告人
對於中華民國98年11月4日本院簡易庭所為98年度司票字第8973
號裁定提起抗告，本院合議庭裁定如下：
    主  文
抗告駁回。
抗告程序費用新台幣壹仟元由抗告人負擔。
    理  由
一、按執票人向本票發票人行使追索權時，得聲請法院裁定後強
    制執行。票據法第123條定有明文。又本票執票人，依票據
    法第123條規定，聲請法院裁定許可對發票人強制執行，係
    屬非訟事件，此項聲請之裁定，及抗告法院之裁定，僅依非
    訟事件程序，以審查強制執行許可與否，並無確定實體上法
    律關係存否之效力，如發票人就票據債務之存否有爭執時，
    應由發票人提起確認之訴，以資解決，最高法院56年台抗字
    第714號、57年台抗字第76號判例可資參照。
二、本件相對人主張：伊執有抗告人為發票人，如原裁定所示之
    本票1紙，並免除作成拒絕證書，詎屆期提示未獲付款，依
    票據法第123條聲請裁定許可強制執行等情，已據提出本票
    一紙為證，原裁定予以准許，即無不合。
三、抗告意旨略以：抗告人與相對人於民國（下同）92年間離婚
    ，雙方協議抗告人應應按月給付4萬元作為膽養費用及子女
    教育扶養費，為擔保上開協議，抗告人遂按年度簽發票面金
    額新台幣（下同）48萬元，未載到期日之本票10紙交付相對
    人，系爭本票即為其中乙紙，然抗告人已依約按年給付相對
    人膽養費用，僅未將該系爭本票取回，故系爭本票之債權已
    清償，債之關係已消滅，相對人自不得依此再向抗告人請求
    給付。又本件相對人據以聲請裁定准予強制執行之系爭本票
    ，發票時並無載明到期日，其發票日為92年5月1日相對人至
    98年始向臺灣臺中地方法院為本件之聲請，其請求權之行使
    ，顯逾法定三年時效期間之規定等語。惟查，抗告人所為上
    開系爭本票債務已清償及已罹於時效而消滅等抗辯，均屬實
    體爭執事項，應由抗告人另行提起確認訴訟以謀解決，無從
    於本件裁定程序中為此實體事項爭執之餘地。從而，抗告人
    提起本件抗告，為無理由，應予駁回。
四、未按對於非訟事件，依法應由關係人負擔費用者，法院裁定
    命關係人負擔時，應一併確定其數額，非訟事件法第24條第
    1 項定有明文。爰依法確定本件抗告程序費用額如主文第2
    項所示。
五、據上論結，本件抗告為無理由，依非訟事件法第46條、第21
    條第2項、第24條第1項，民事訴訟法第495條之1第1項、第
    449條第1項、第78條，裁定如主文。
中    華    民    國    99    年    1     月    11    日
                  民事庭        審判長法  官  王  銘
                                      法  官  吳美蒼
                                      法  官  呂麗玉
以上正本係照原本作成。
如不服本裁定，僅得於收受本裁定正本送達後10日內，以適用法
規顯有錯誤為理由，向本院提出再抗告狀，（須附繕本一份及繳
納再抗告裁判費新台幣1,000元），經本院許可後始可再抗告，
前項許可以原裁定所涉及法律見解具有原則上重要性者為限。
中    華    民    國    99    年    1     月    11    日
                                      書記官

司法院資訊處製作；財團法人民間司法改革基金會備份。
